【裁判字號】    92,訴,84
【裁判日期】    920523
【裁判案由】    違反選舉罷免法
【裁判全文】
臺灣臺北地方法院刑事判決                            九十二年度訴字第八四號
    公  訴  人  臺灣臺北地方法院檢察署檢察官
    被      告  乙○○
                丙○○
    共      同  劉昌崙律師
    選任辯護人  林聖彬律師
右列被告因違反選舉罷免法案件，經檢察官聲請簡易判決處刑（九十一年度偵字第一
０三０三號），本院認應改依通常程序審理，判決如左：
    主  文
乙○○共同連續對於有投票權之人，交付賄賂，而約其為一定之行使，處有期徒刑拾
月，褫奪公權年。
丙○○共同連續對於有投票權之人，交付賄賂，而約其為一定之行使，處有期徒刑陸
月，如易科罰金，以佰元折算壹日，褫奪公權年。
扣案之新台幣捌仟元沒收之。
    事  實
一、乙○○與丙○○為夫妻關係，乙○○係民國九十一年度台北縣深坑鄉第十七屆第
    二選區鄉民代表選舉侯選人，竟為求順利當選該屆鄉民代表，與丙○○共同基於
    行賄有投票權人之概括犯意聯絡，先由丙○○於同年五月二十七日下午，赴台北
    縣深坑鄉○○街七十四號三樓甲○○（業經職權不起訴處分）住處，依甲○○戶
    籍內有投票權人之人數共四人（孫天來、孫竹頭、甲○○、丁○○），以每票新
    台幣（下同）二千元之代價，共交付八千元之賄賂予甲○○，要求甲○○及其家
    人孫竹頭、孫天來、丁○○（後二人另為不起訴處分）等有投票權之人，於選舉
    時為投票權之一定行使，投票給乙○○。丙○○又於同月下旬某日上午八時許，
    至台北縣深坑鄉○○街十七巷二弄六號向有投票權之人張永基（另經不起訴處分
    ）住處行求賄賂，預計以每票二千元之代價，要求張永基及其家中有投票權之人
    於選舉時為投票權之一定行使，投票給乙○○，但為張永基所拒。嗣於九十一年
    六月五日為法務部調查局台北縣調查站執行搜索丁○○住處時，由丁○○主動提
    出前開賄款八千元扣案而查獲。
二、案經法務部調查局臺北縣調查站移送臺灣臺北地方法院檢察署檢察官聲請簡易判
    決處刑，本院認應改依通常程序審理。
    理  由
一、訊之被告丙○○固坦承：伊有送八千元給甲○○，請她幫忙，因她家四個人，所
    以給她八千元，就是一票二千元的意思。也有去找張永基，伊拿名片出來，也把
    口袋的錢一起掏出來，還沒有數給他，他看到錢說我們是鄰居，不需要這樣子，
    所以，就沒有給他錢，如果他們願意接受，就給他們夫妻二個四千元，伊有拿伊
    太太的名片給他等語，惟矢口否認與被告乙○○有犯意聯絡及行為分擔，辯稱：
    伊太太不知道，她也不同意伊做這個事情，事前沒有告訴伊太太，事後才告訴她
    ，她生氣，叫伊不要去賄選云云。訊據被告乙○○亦矢口否認右揭犯行，辯稱：
    伊沒有賄選，伊選舉全部總共花五十一萬元左右，伊與甲○○不熟，只知道是鄰
    居而已，伊先生與她也是鄰居，我們夫妻與她沒有特別交情，也沒有吵過架或其
    他糾紛，伊與張永基也不熟，只知道他是鄰居，連他的名字也不知道云云。經查
    ：
（一）被告丙○○交付八千元之賄賂予甲○○、張永基，要求甲○○及其家人孫竹頭
      、孫天來、丁○○（後二人另為不起訴處分）、張永基及其家人等有投票權之
      人，於選舉時為投票權之一定行使，投票給乙○○等情，業經被告丙○○於本
      院調查時坦承在卷，核與證人孫天來、丁○○、張永基於警訊、偵查中證述之
      情節大致相符。證人甲○○於偵查中及本院調查時固證稱：丙○○拿八千元只
      講說要給我們買水果，沒有講選舉的事云云，惟被告丙○○與甲○○家人僅為
      鄰居關係，被告丙○○在此之前從未拿錢給甲○○家人供買水果之用，彼此亦
      無金錢往來，業經被告丙○○供述在卷，且此次買水果之數額竟高達八千元，
      顯與常情有違，是證人甲○○之證述應為迴護被告丙○○之詞，不足採信。是
      被告丙○○交付甲○○之八千元應為甲○○許以投票予被告乙○○之對價。此
      外，復有法務部調查局臺北縣調查站搜索筆錄一份、丁○○主動提供之賄賂八
      千元扣案可資佐證，綜上，被告丙○○此部分之自白與事實相符，應堪採信。
（二）又被告丙○○為被告乙○○助選，為其駕駛宣傳車，此經其二人供述在卷，且
      其二人為夫妻關係，關係密切，該次選舉第二選區鄉民代表候選人有十三人參
      選，女性代表候選人有三人，婦女保障名額僅一名，競爭激烈，被告乙○○與
      被告丙○○對如何在該次選舉中使被告乙○○獲得勝選應有相當之謀劃。再本
      院函查中華民國銀行商業同業公會全國聯合會查詢被告乙○○、丙○○二人在
      全國金融機構之提存款往來紀錄，被告乙○○自日盛國際商業銀行於九十一年
      五月十三日提領現金三十萬元（餘額二萬三千五百八十三元），自深坑郵局定
      期存款四十六萬元（期間自九十年五月十四日至九十一年五月十四日）中於九
      十一年五月二十三日提領現金四十五萬元、自台北縣深坑鄉農會於九十一年五
      月十二日提領現金六萬元、於九十一年六月十日提領現金五萬元、於九十一年
      六月十一日提領現金二萬元、於九十一年六月十八日提領現金三萬元；被告丙○○於深坑郵局有定期存款五十萬元（定存期間九十一年一月八日至九十一年
      四月八日），其於九十一年四月二十五日自深坑郵局定存五十萬元中提領現金
      十萬元，轉存四十萬元，並隨即於九十一年五月二十七日將轉存之四十萬元提
      領現金，分別有日盛國際商業銀行內湖分行九十二年三月十二日日盛內湖字第
      九二０九七號函、台北縣深坑鄉農會九十二年三月七日北縣深農信字第００七
      五號函、中華郵政股份有限公司九十二年三月二十日儲字第０九二０七０三０
      一一號函暨檢附之交易紀錄在卷可憑。由上所述提款紀錄可知，被告二人於該
      次選舉投票日九十一年六月八日前後，均有大筆之提款紀錄，在投票日之前二
      人之提款金額合計高達一百三十一萬元，遠超過被告乙○○供稱選舉花費約五
      十一萬元之金額，足證被告乙○○與被告丙○○對賄選之對象及金額，有犯意
      之聯絡及行為之分擔甚明。
（三）至證人戊○○雖證稱：伊於九十一年四月底向被告丙○○借款十萬元，九十一
      年五月底借款四十萬元云云。惟查，被告丙○○供稱：戊○○於九十一年四月
      初打電話向其借錢，伊請他等到月底，他晚上親自到伊家，在路旁停車，伊交
      付他十萬元，他沒有下車。四十萬元是他晚上八、九點左右開車來，五月底借
      給他。戊○○媽媽住二十三號，就在伊家隔壁。二次借錢都有寫借據。他每個
      月給伊利息五千元，都是親自拿來給伊。之前借款沒有超過十萬元，沒有超過
      六、七個月才還。這二筆借款他說要借一年多至一年半等語，與證人戊○○之
      證述：伊都是晚上開吉普車去文化街三十號，文化街是大馬路，丙○○的老家
      在對面，他沒有住老家，應該住埔新村，第一次拿錢伊有下車，寫借據。二次
      借錢的時間，都在晚上十點多至十一點之間，都是伊開車來安親班，丙○○的
      媽媽住安親班的斜對面，他沒有與他媽媽住在一起。伊沒有去過他埔新村的家
      。丙○○請伊幫他企畫選舉旗幟及名片等語。由上所述可知，被告丙○○與證
      人戊○○二人就借款之時有無下車，晚上交付借款之時間被告丙○○稱晚上八
      、九點，證人戊○○稱晚上十點多至十一點間及交付借款之地點等各節，均有
      不符。參以被告丙○○之深坑郵局定期存款五十萬元於九十一年四月八日即已
      到期，倘證人戊○○於四月初打電話向被告丙○○借款，被告丙○○又何須請
      證人戊○○等到四月底才來拿錢。再被告丙○○與證人戊○○二人在此之前，
      從未借款超過十萬元，借款期間從未超過半年，證人戊○○住臺北市，被告丙○○住台北縣深坑鄉，卻無支付利息之匯款紀錄可憑，足認證人戊○○證稱伊
      曾於九十一年四月底、五月底各向被告丙○○借款十萬元、四十萬元，每月支
      付利息五千元云云，為附和被告丙○○之詞，並非實在，不足採信。
（四）綜上所述，被告乙○○、丙○○二人犯行，事證明確，應予依法論科。
四、核被告乙○○、丙○○二人所為係違反公職人員選舉罷免法第九十條之一第一項
    之對於有投票權之人，交付賄賂，而約其為一定之行使罪。被告乙○○推由被告
    丙○○對甲○○、張永基等人交付賄賂，有犯意聯絡及行為分擔，為共同正犯。
    又公職人員選舉罷免法第九十條之一第一項之行求、交付賄賂，應屬同一條項之
    構成要件，僅階段、程度有別，否則如認行求與交付為不同之構成要件，將形成
    「二以上之行求並交付賄賂之重行為得成立連續犯，反而一較輕之行求行為與一
    較重之行求並交付賄賂行為不得成立連續犯之論理矛盾」，是被告丙○○對甲○○、張永基二人行求並交付賄賂、及行求之犯行，時間緊接，犯罪構成要件相同
    ，顯係出於概括犯意，為連續犯，應以一罪論，並加重其刑；行求行為係屬交付
    行為之階段行為，不另論罪。爰審酌被告二人為求被告乙○○勝選，竟以金錢賄
    選，敗壞選風，對其他候選人造成不公平之競爭，及渠等犯罪動機、參與本件犯
    罪之程度、手段、影響情節，犯後之態度，被告乙○○矢口否認毫無悔意等一切
    情狀，分別量處如主文所示之刑，被告丙○○部分並諭知易科罰金之折算標準。
    被告二人均應依公職人員選舉罷免法第九十八條第二項之規定，宣告褫奪公權三
    年，以資儆懲。扣案之現金八千元，為交付之賄賂，應依公職人員選舉罷免法第
    九十條之一第三項之規定，宣告沒收。
據上論斷，應依刑事訴訟法第四百五十二條、第二百九十九條第一項前段，公職人員
選舉罷免法第九十條之一第一項、第三項、第九十八條第三項，刑法第十一條前段、
第二十八條、第五十六條、第三十七條第二項、第四十一條第一項前段，罰金罰鍰提
高標準條例第二條，判決如主文。
本案經檢察官蔡宏展到庭執行職務。
中      華      民      國    九十二    年      五      月    二十三    日
                                      臺灣臺北地方法院刑事第四庭
                                          法  官  楊  晉  佳
右正本證明與原本無異。
如不服本判決，應於判決送達後十日內，向本院提出上訴狀。
                                          書記官  陳  惠  娟
中      華      民      國    九十二    年      五      月    二十六    日
附錄：本案論罪科刑法條全文
公職人員選舉罷免法第九十條之一：
對於有投票權之人，行求期約或交付賄賂或其他不正利益，而約其不行使投票權或為
一定之行使者，處五年以下有期徒刑，得併科新台幣四十萬元以上四百萬元以下罰金
。
預備犯前項之罪者，處一年以下有期徒刑。
預備或用以行求期約或交付之賄賂，不問屬於犯人與否，沒收之。
犯第一項或第二項之罪，於犯罪後六個月內自首者，減輕或免除其刑；因而查獲候選
人為共犯者免除其刑。
犯第一項或第二項之罪，在偵查中自白者，減輕其刑；因而查獲候選人為共犯者，減
輕或免除其刑。


司法院資訊處製作；財團法人民間司法改革基金會備份。
